【裁判字號】    97,訴,2393
【裁判日期】    980227
【裁判案由】    侵權行為損害賠償
【裁判全文】
臺灣板橋地方法院民事判決              97年度訴字第2393號
原      告  甲○○
訴訟代理人  戊○○
                      樓
原      告  丙○○○
上二人共同
訴訟代理人  丁○○
被      告  乙○○
上列當事人間請求侵權行為損害賠償事件，原告提起刑事附帶民
事訴訟，經本院刑事庭裁定移送前來（97年度交簡附民字第63號
），本院於民國98年2月17日言詞辯論終結，判決如下：
    主  文
被告應給付原告甲○○新台幣萬零陸佰肆拾伍元，及自民國九
十七年四月十日起至清償日止，按週年利率百分之五計算之利息
。
被告應給付原告丙○○○新台幣壹拾伍萬柒仟捌佰肆拾貳元，及
自民國九十七年四月十日起至清償日止，按週年利率百分之五計
算之利息。
原告其餘之訴駁回。
訴訟費用由被告負擔五分之一；餘由原告負擔。
本判決第一項得假執行；但被告如於假執行程序實施前以新台幣
萬零陸佰肆拾伍元為原告甲○○預供擔保後，得免為假執行。
本判決第二項得假執行；但被告如於假執行程序實施前以新台幣
壹拾伍萬柒仟捌佰肆拾貳元為原告丙○○○預供擔保後，得免為
假執行。
原告其餘假執行之聲請駁回。
    事實及理由
壹、程序部分：按訴狀送達後，如有請求之基礎事實同一者，或
    有擴張或減縮應受判決事項之聲明者，或不甚礙被告之防禦
    及訴訟之終結者，原告得將原訴變更或追加他訴，民事訴訟
    法第255 條第1 項第2 款、第3 款及第7 款定有明文。原告
    甲○○起訴時，原請求被告應賠償原告甲○○新臺幣（下同
    ）338,780 元及自起訴狀繕本送達翌日起至清償日止，按週
    年利率5%計算之利息，嗣於民國98年2 月17日言詞辯論期日
    ，當庭以言詞方式將其訴之聲明減縮為被告應賠償原告甲○
    ○222,080 元及自起訴狀繕本送達翌日起至清償日止，按週
    年利率5%計算之利息；又原告丙○○○起訴，原請求被告應
    賠償原告丙○○○756,188 元及自起訴狀繕本送達翌日起至
    清償日止，按週年利率5%計算之利息，嗣於98年2 月17日言
    詞辯論時，當庭以言詞方式將其訴之聲明減縮為被告應賠償
    原告丙○○○356,788 元及自起訴狀繕本送達翌日起至清償
    日止，按週年利率5%計算之利息。核原告所為均屬減縮應受
    判決事項之聲明，揆諸首揭說明，原告上開訴之變更均與法
    相符，應予准許，合先敘明。
貳、實體部分：
一、原告起訴主張：
(一)、原告甲○○部分：
１、原告甲○○於96年11月6 日行經臺北縣土城市○○路、裕民
    路口，遭被告駕駛機車碰撞致其身體受傷，被告傷害罪刑責
    部分業經鈞院以97交簡字第944 號審理在案。原告甲○○因
    傷至醫院治療，計支付醫療費用22,080元，另受有精神上損
    害200,000 元，上開損害共計為222,080 元。爰依侵權行為
    法律關係提起本件訴訟等語。
２、聲明：被告應賠償原告222,080 元，及自起訴狀繕本送達之
    翌日起至清償日止，按週年利率5%計算之利息；訴訟費用由
    被告負擔。
(二)、原告丙○○○部分：
１、原告丙○○○於96年11月6 日行經臺北縣土城市○○路、裕
    民路口，遭被告駕駛機車碰撞致其身體受傷，被告傷害罪刑
    責部分業經鈞院以97交簡字第944 號審理在案。原告因傷至
    醫院治療，計支付醫療費用36,788元；受傷期間因住院10天
    需聘請看護，1 天之看護費為2,000 元，共計支出看護費用
    20,000元；另被告應賠償原告慰撫金300,000 元，上開各項
    賠償共計356,788 元。爰依侵權行為法律關係提起本件訴訟
    等語。
２、聲明：被告應賠償原告356,788 元，及自起訴狀繕本送達翌
    日起至清償日止，按週年利率5%計算之利息；訴訟費用由被
    告負擔。
二、被告則以：
(一)、被告因本件車禍案件，曾與原告調解，並於調解時先給付原
    告甲○○6 萬元作為賠償金額之一部分。原告因本件車禍案
    件受傷，業已領取汽車強制責任險之理賠金，其中原告甲○
    ○領得31,435元，原告丙○○○則領得48,946元。被告當日
    駕車不甚撞傷原告，心中甚為後悔，然因經濟狀況不佳，認
    為原告請求賠償之金額過高等語。
(二)、聲明：原告之訴駁回，訴訟費用由原告負擔。
三、本件原告主張被告於上述時地分許，駕駛重型機車，行經台
    北縣土城市○○路○段與裕民路口時，因酒後駕車不勝酒力
    而擦撞原告，至原告二人身上分別受有多處傷害之事實，有
    關刑事部分，業經本院刑事庭於97年6 月25日以97年度交簡
    字第944 號刑事簡易判決判處被告罪刑在案，並經本院調卷
    查明屬實，原告並引用該項證據資料，且為被告所不爭執，
    是原告此部分主張之事實堪認為真實。
四、按因故意或過失，不法侵害他人之權利者，負損害賠償責任
    ；不法侵害他人之身體或健康者，對於被害人因此喪失或減
    少勞動能力或增加生活上之需要時，應負損害賠償責任；不
    法侵害他人之身體、健康、名譽、自由、信用、隱私、貞操
    ，或不法侵害其他人格法益而情節重大者，被害人雖非財產
    上之損害，亦得請求賠償相當之金額，民法第184 條第1 項
    前段、第193 條第1 項、第195 條第1 項前段分別定有明文
    。本件被告駕車不慎，因過失不法侵害原告二人之身體、健
    康，原告請求被告負損害賠償責任，於法並無不合。茲就原
    告請求之金額應否准許，分述如下：
(一)、原告甲○○部分：
１、原告甲○○主張其受傷後至亞東醫院治療，共計支出醫療費
    用22,080元等語，業據提出亞東醫院醫療費用收據影本1份
    為證，被告對此亦不爭執，原告甲○○此部分之請求，即屬
    有理。
２、原告甲○○主張受傷後，心理上受有痛苦，爰依法向被告酌
    請精神慰撫金200,000 元等語。則按法院對於慰撫金之量定
    ，應斟兩造之身分、地位及經濟狀況等關係定之（最高法院
    57年度臺上字第1663號判決意旨、74年度第9 次民事庭會議
    決議要旨參照），本院審酌本件事故致原告甲○○受有臉部
    、右腳跟及雙膝多處擦傷及撕裂傷，合併右腳跟腱斷裂之傷
    害，參以兩造之社會、經濟地位，及被告之肇事責任等一切
    情狀，認為原告此部分請求應以10萬元為適當，於超過此數
    額部分，尚無理由。
３、綜上，原告甲○○得請求之金額為122,080 元（22,080＋
    100,000 ＝122,080）。又按保險人依強制汽車責任保險法
    規定給付之保險金，視為加害人或被保險人損害賠償金額之
    一部分；加害人或被保險人受賠償請求時，得扣除之，強制
    汽車責任保險法第30條定有明文。被告辯稱已給付原告甲○
    ○6 萬元之賠償金，及原告甲○○已獲得強制保險理賠金31
    ,435 元 ，原告甲○○對此亦不爭執，則揆諸前揭規定，原
    告甲○○請求賠償之金額，應扣除其已受領被告之賠償6 萬
    元及向保險公司領取之強制汽車責任保險金31,435元；則扣
    除上開金額後，原告可得請求之金額為30,645元（122,080
    元－60,000元－31,435＝30,645元）。
(二)、原告丙○○○部分：
１、原告丙○○○主張其受傷後至亞東醫院及國泰醫院治療，共
    計支出醫療費用36,788元等語，業據提出亞東醫院及國泰醫
    院醫療費用收據影本各1 份為證，被告對此亦不爭執，原告
    丙○○○此部分之請求，即屬有理。
２、原告丙○○○主張其因本次車禍受傷嚴重，需住院治療，於
    10天住院期間需聘請看護照顧，共計支出看護費用20,000元
    等語，被告對此則不爭執。而本院依職權向國泰醫院函詢之
    結果，該院表示原告因車禍受傷，於96年11月7 日赴該院住
    院治療，經電腦斷層檢查有外傷性腦出血及頸椎外傷，經藥
    物及保守治療，於96年11月17日出院，住院期間需聘請看護
    等語，此有該院97年12月31日（97）管歷字第1866號函1 份
    在卷可參，則原告丙○○○請求其住院期間按日以2,000 元
    計算，共計為20,000元之看護費用，即屬有據，應予准許。
３、原告丙○○○主張受傷後，心理上受有痛苦，爰依法向被告
    酌請精神慰撫金300,000 元等語。則按法院對於慰撫金之量
    定，應斟兩造之身分、地位及經濟狀況等關係定之（最高法
    院57年度臺上字第1663號判決意旨、74年度第9 次民事庭會
    議決議要旨參照），本院審酌本件事故致原告丙○○○受有
    頭部創傷、頭皮血腫及撕裂傷、蜘蛛網膜下出血、第六頸椎
    骨折、腦內出血、右側聽神經及聽力受損等傷害，參以兩造
    之社會、經濟地位，及被告之肇事責任等一切情狀，認為原
    告丙○○○此部分請求應以15萬元為適當，於超過此數額部
    分，尚無理由。
３、綜上，原告丙○○○得請求之金額為206,788 元（36,788＋
    20,000＋150,000 ＝206,788）。又按保險人依強制汽車責
    任保險法規定給付之保險金，視為加害人或被保險人損害賠
    償金額之一部分；加害人或被保險人受賠償請求時，得扣除
    之，強制汽車責任保險法第30條定有明文。被告辯稱已給付
    原告丙○○○已獲得強制保險理賠金48,946元，原告丙○○
    ○對此亦不爭執，則揆諸前揭規定，原告丙○○○請求賠償
    之金額，應扣除其已向保險公司領取之強制汽車責任保險金
    48,946元；則扣除上開金額後，原告可得請求之金額為157,
    842 元（206,788 元－48,946元＝157,842元）。
五、另給付無確定期限者，債務人於債權人得請求給付時，經其
    催告而未為給付，自受催告時起，負遲延責任。其經債權人
    起訴而送達訴狀，或依督促程序送達支付命令，或為其他相
    類之行為者，與催告有同一之效力。遲延之債務，以支付金
    錢為標的者，債權人得請求依法定利率計算之遲延利息；又
    應付利息之債務，其利率未經約定，亦無法律可據者，週年
    利率為5 ％，民法第229 條第2 項、第233 條第1 項前段、
    第203 條分別定有明文。查被告係於97年4 月9 日收受起訴
    狀繕本之送達，有送達回證可據，依前所述，被告應自收受
    訴狀之翌日起負遲延責任。故原告二人分別請求被告自97年
    4 月10日起至清償日止，按週年利率5 ％計算之利息，於法
    有據，應予准許。
六、從而，原告甲○○請求被告給付30,645元，及自起訴狀繕本
    送達翌日即97年4 月10日起至清償日止，按週年利率5%計算
    之利息，為有理由，應予准許；原告丙○○○請求被告給付
    157, 842元，及自起訴狀繕本送達翌日即97年4 月10日起至
    清償日止，按週年利率5%計算之利息，為有理由，應予准許
    ；原告逾此部分之請求，為無理由，應予駁回。
七、原告勝訴部分，判決所命給付之金額未逾50萬元，法院應依
    職權宣告原告得假執行。本院並依職權宣告被告得供擔保後
    免為假執行。原告其餘假執行之聲請，因訴之駁回而失所依
    附，不予准許。
八、本件事證已臻明確，兩造其餘攻擊防禦方法及所提之證據，
    經審酌後認於本判決結果不生影響，爰不一一論述，附此敘
    明。
九、結論：本件原告之訴為一部有理由，一部無理由，依民事訴
    訟法第79條、第389 條第1 項第5 款、第392 條第2 項，判
    決如主文。
中    華    民    國    98    年    2     月    27    日
                  民事第三庭    法  官  邱育佩
以上正本證明與原本無異
如對本判決不服，須於判決送達後廿日內，敘明上訴理由向本院
提出上訴狀（須按被上訴人數提出繕本）。
中    華    民    國    98    年    2     月    27    日
                                書記官  彭麗紅


司法院資訊處製作；財團法人民間司法改革基金會備份。
